【裁判字號】    95,交聲,781
【裁判日期】    950919
【裁判案由】    交管條例聲異
【裁判全文】
臺灣板橋地方法院交通事件裁定         95年度交聲字第781號
原處分機關  交通部公路總局臺北區監理所
受處分人即
異  議  人  甲○○
                    樓
上列受處分人即異議人因違反道路交通管理處罰條例案件，對於
交通部公路總局臺北區監理所民國95年4 月14日所為之處分（北
監營裁字第裁40-AEU105753號），聲明異議，本院裁定如下：
    主  文
原處分撤銷。
甲○○不罰。
    理  由
一、按書面之行政處分自送達相對人及已知之利害關係人起，依
    送達之內容對其發生效力，且行政處分未經撤銷，其效力繼
    續存在，行政程序法第110 條第1 項、第3 項固分別定有明
    文。惟一旦行政處分因違法而經撤銷者，原則上即應溯及既
    往失其效力，亦為同法第118 條前段所明定。
二、原處分機關認受處分人即異議人甲○○前因他案違規，未依
    期限繳納罰鍰或聲明異議，已經原處分機關註銷其駕駛執照
    在案，嗣其復於民國95年1 月6 日上午9 時27分許，在臺北
    市○○路、行宗路口，為警發現其使用註銷之駕駛執照駕駛
    車牌號碼178-AC號營業大貨車，涉有道路交通管理處罰條例
    第21條之1 第1 項第5 款（裁決書誤載為同條項第1 款）之
    違規，嗣經警製單舉發後，爰依上開法律規定於95年4 月14
    日以北監營裁字第裁40-AEU105753號裁罰異議人罰鍰新台幣
    （下同）6 萬元在案，此有臺北市政府警察局舉發違反道路
    交通管理事件通知單影本、原處分機關違反道路交通管理事
    件裁決書影本各1 份在卷可按。
三、聲明異議意旨略以：異議人他案經原處分機關註銷駕駛執照
    ，但該案之裁決書未經合法送達，自不生效力，嗣經異議人
    向本院對該案聲明異議，已經本院以95年度交聲字第668 號
    撤銷該案之原處分在案，原處分機關並已恢復異議人之駕駛
    執照資格。爰聲明異議，請求撤銷本件原裁決等語。
四、經查，異議人前於94年4 月10日凌晨3 時28分許，在臺北市
    ○○路○ 段，駕駛車牌號碼P7-5179 號自小客車，於禁止左
    轉路口左轉，涉有道路交通管理處罰條例第48條第1 項第2
    款之違規，經警製單舉發後，嗣經原處分機關於94年7 月15
    日以北監自裁字第裁40-ACV428717號裁罰1,800 元，並記違
    規點數1 點；且上開罰鍰限於94年8 月14日前繳納，如未繳
    納，自94年8 月15日起即易處吊扣駕駛執照2 個月；又如在
    94年8 月29日前未繳送駕駛執照，即自94年8 月30日起易處
    吊銷，並逕行註銷駕駛執照，此有臺北市政府警察局於94年
    4 月10日出具之舉發違反道路交通管理事件通知單影本、原
    處分機關上開裁決書影本各1 份在卷為憑。嗣因異議人未於
    期限內繳納上開罰鍰或向法院聲明異議，原處分機關遂即逕
    行註銷異議人之駕駛執照，此經原處分機關於本件移送書內
    陳明甚詳，並有本院上網所查詢之異議人汽車駕駛執照資料
    1 份附卷可佐。是以異議人於95年1 月6 日涉為本件使用已
    註銷之駕駛執照駕車之交通違規時，其駕駛執照固確已註銷
    無訛，此亦為異議人所不爭執，雖堪認屬真實；然其後異議
    人就其上開前案違規向本院聲明異議，經本院於95年8 月18
    日以95年度交聲字第668 號撤銷前案之原處分，並於95年9
    月1 日確定，此有本院上開裁定及本院電話紀錄查詢表各1
    份在卷可稽。職是之故，本院前案之原處分既經本院撤銷確
    定，則該處分（包括逕行註銷異議人駕駛執照之附條件處分
    在內）均已溯及既往失其效力，異議人於本件駕駛營業大貨
    車之行為，即無使用已註銷之駕駛執照駕駛車輛可言，自難
    繩以該款之違規。
五、綜上所述，原處分機關未及詳查，遽為前開裁決，洵難認屬
    允當，是異議人執此聲明異議，為有理由，自應由本院將原
    處分撤銷，改諭知異議人不罰。
六、結論：依道路交通管理處罰條例第87條第2 項、道路交通案
    件處理辦法第20條前段，裁定如主文。
中    華    民    國    95    年    9     月    19    日
                  交通法庭      法  官  陳信旗
以上正本證明與原本無異。
如不服本裁定，應於送達後5 日內向本院提出抗告狀。
                                書記官  陳昭綾
中    華    民    國    95    年    9     月    19    日


司法院資訊處製作；財團法人民間司法改革基金會備份。
